【裁判字號】    98,審司,680
【裁判日期】    981105
【裁判案由】    解任清算人
【裁判全文】
臺灣臺北地方法院民事裁定             98年度審司字第680號
聲  請  人  乙○○
上列當事人間聲請解任精確視訊股份有限公司清算人事件，本院
裁定如下：
    主  文
聲請駁回。
聲請程序費用新臺幣壹仟元由聲請人負擔。
    理  由
一、本件聲請意旨略以：聲請人為精確視訊股份有限公司（下稱
    精確公司）之監察人，精確公司於民國98年2 月26日經臺北
    市政府廢止公司登記，應進行清算程序，並以廢止當時之董
    事即相對人為法定代理人，惟相對人迄今拒不履行清算人職
    務，亦不願召集股東會，且相對人曾向聲請人提示其抄錄自
    臺北市政府精確公司登記卷內所附董事願任同意書及董事會
    議事錄簽到簿，與相對人之董事辭職書上簽名筆跡不同，顯
    見相對人並不適任精確公司清算人，爰依公司法第323 條第
    2 項規定，聲請解任相對人之法定清算人職務云云。
二、按公司之清算，以董事為清算人；但本法或章程另有規定或
    股東會另選清算人時，不在此限。不能依前項之規定定清算
    人時，法院得因利害關係人之聲請，選派清算人。清算人除
    由法院選派者外，得由股東會決議解任。法院因監察人或繼
    續1 年以上持有已發行股份總數3%以上股份股東之聲請，得
    將清算人解任，公司法第322 條及323 條固有明文。惟按股
    東會除本法另有規定外，由董事會召集之。清算人於執行清
    算事務之範圍內，除本節有規定外，其權利義務與董事同。
    繼續一年以上，持有已發行股份總數3%以上股份之股東，得
    以書面記明提議事項及理由，請求董事會召集股東臨時會，
    前項請求提出後15日內，董事會不為召集之通知時，股東得
    報經主管機關許可，自行召集。董事因股份轉讓或其他理由
    ，致董事會不為召集或不能召集股東會時，得由持有已發行
    股份總數3%以上股份之股東，報經主管機關許可，自行召集
    。公司法第171 條、第324 條及173 條第1 、2 、4 項復有
    明文。又按監察人除董事會不為召集或不能召集股東會外，
    得為公司利益，於必要時，召集股東會，公司法第220 條亦
    有規定。準此，股份有限公司之董事會不為或不能召集股東
    會時，仍得由持有已發行股份總數3%以上股份之股東或監察
    人，依上開規定自行召集，進而選任清算人或解任清算人，
    無法依此方式選任或解任前提下，始有公司法第322 條第2
    項及第323 條第2 項規定之適用。
三、經查，精確公司已於民國98年2 月26日經主管機關臺北市政
    府廢止其登記，有精確公司之變更登記事項表在卷可稽。而
    依精確公司變更登記表所載，聲請人為精確公司監察人，並
    為繼續持有精確公司已發行股份總數3%以上股份之股東，依
    上開規定及說明，其應先召集股東會，藉由股東會決議選任
    清算人，於清算人就任且向法院聲報並行清算事務後，始有
    決議解任之可言，況聲請人僅陳明相對人迄未進行清算程序
    ，亦乏事證證明相對人確有不適合擔任精確公司清算人而有
    予以解任之必要。矧且，聲請人曾主張遭冒名登記為精確公
    司之監察人，而對精確公司提起確認委任關係不存在之訴，
    因逾期未補正裁判費經本院於98年5 月27日以98年度審訴字
    第366 號民事裁定駁回其訴，亦經本院調閱該案卷宗查明，
    倘聲請人該主張屬實，則其再以精確公司監察人之身分聲請
    解任清算人丙○○、甲○○之職務，亦有疑義。從而，聲請
    人之聲請於法不合，尚難准許。
四、依非訟事件法第21條第1項，裁定如主文。
中    華    民    國    98    年    11    月    5     日
                  民事第六庭    法  官  劉又菁
以上正本係照原本作成
如對本裁定抗告，須於裁定送達後10日內向本院提出抗告狀，並
繳納抗告費新臺幣1,000 元。
中    華    民    國    98    年    11    月    5     日
                                書記官  潘惠梅


司法院資訊處製作；財團法人民間司法改革基金會備份。
